【裁判字號】    91,易,4483
【裁判日期】    920415
【裁判案由】    竊佔
【裁判全文】
臺灣高雄地方法院刑事判決                        九十一年度易字第四四八三號
    公  訴  人  臺灣高雄地方法院檢察署檢察官
    被      告  丙○○
右列被告因竊佔案件，經檢察官提起公訴（九十一年度偵字第二六六二四號），本院
判決如左：
    主  文
丙○○無罪。
    理  由
一、公訴意旨略以：被告丙○○明知高雄縣大寮鄉○○段六之一、七之二號等土地，
    係屬台灣糖業股份有限公司（下稱台糖公司）所有之不動產，未經許可不得擅自
    使用，竟意圖為自己不法之利益，未經台糖公司許可或訂立任何契約，於民國九
    十一年十一月左右，在前開土地內搭建面積約一百五十六平方公尺之鐵皮屋兩間
    ，供己經營卡拉ＯＫ與販賣雞肉之用，佔為己有，嗣於九十一年十一月間經民眾
    向台糖公司檢舉，並由台糖公司高雄營運處於九十一年十一月四日通知被告恢復
    土地原狀後，迄九十一年十一月二十九日本署開庭時，仍未將其上鐵皮屋拆除，
    因認被告涉有刑法第三百二十條第二項之竊佔罪嫌。
二、按犯罪事實應依證據認定，無證據不得推定其犯罪事實，刑事訴訟法第一百五十
    四條定有明文。又按森林法第五十一條第一項之罪（修正前為第四十九條第二項
    ），為刑法第三百二十條第二項竊佔罪之特別規定，本質上含竊佔行為在內；又
    竊佔罪為即成犯，於竊佔行為完成時犯罪即成立，以後之繼續竊佔，乃狀態之繼
    續而非行為之繼續；如在他人竊佔土地行為完成後，始向其買受或收受，縱明知
    係因竊佔而得，仍予故買或收受，祗能成立故買贓物或收受贓物罪，與收買動產
    之盜贓初無異致，不能謂其故買或收受行為，即為竊佔不動產，最高法院八十一
    年度台上字第二一九八號裁判可資參照。
三、本件公訴人認被告丙○○涉有竊佔罪嫌，係以告訴人台糖公司代理人甲○○之指
    述為其主要依據。訊據被告則堅詞否認有何公訴人所指之犯行，辯稱：座落於高
    雄縣大寮鄉○○段六之一、七之二地號土地上之門牌號碼高雄縣大寮鄉○○○路
    七七六之一號、七七六之二號鐵皮屋是伊向丁○及乙○○租的，並不是伊蓋的，
    伊也沒有加以增建等語。
四、經查：
  (一)高雄縣大寮鄉○○段六之一、七之二地號及高雄縣大寮鄉○○○段三七○○之六
    地號土地均為告訴人台糖公司所有等情，有土地登記謄本三紙在卷可稽，而經本
    院至前開土地現場勘驗，並囑託高雄縣大寮地政事務所就其上門牌號碼高雄縣大
    寮鄉○○○路七七六之一號、七七六之二號鐵皮屋佔用面積為測量，該二間鐵皮
    屋佔用高雄縣大寮鄉○○段六之一、七之二地號及高雄縣大寮鄉○○○段三七○
    ○之六地號土地之面積共計一百三十三點八二平方公尺，亦有高雄縣大寮地政事
    務所九十二年二月二十七日寮地所二字第○九二○○○一八二四號函附之複丈成
    果圖五份在卷可按，是門牌號碼高雄縣大寮鄉○○○路七七六之一號、七七六之
    二號鐵皮屋確有佔用告訴人台糖公司所有高雄縣大寮鄉○○段六之一、七之二地
    號及高雄縣大寮鄉○○○段三七○○之六地號土地、面積共一百三十三點八二平
    方公尺之情，應堪認定。
  (二)又被告目前雖有使用門牌號碼高雄縣大寮鄉○○○路七七六之一號、七七六之二
    號鐵皮屋之情，惟以前詞置辯，經本院傳訊證人丁○、乙○○、陳天樂到庭，證
    人丁○證稱：「（卷附租賃契約書是否你簽的？是，我與被告簽的。」、「（是
    否有把高雄縣大寮鄉○○○路七七六號鐵皮屋租給被告？）是，鐵皮屋是我在八
    十一、二年時蓋的，八十九年時租給被告的。」、「蓋的時候才知道，那是我父
    親很久以前向他人買的，我父親說那塊土地是我們的，我們也有要去承租，但是
    不知道如何去承租。」等語（見本院九十二年四月二日訊問筆錄），另證人陳天
    樂亦證稱：「（卷附租賃契約書是否你簽的？）我幫我父親簽的，這件出租事情
    我清楚。」、「（是否出租高雄縣大寮鄉○○○路七七六之二號鐵皮屋給被告？
    ）是。」、「（鐵皮屋何時蓋的？）三、四年前，蓋好後租給，本來有人要承租
    做卡拉ＯＫ，我們不同意，後來才租給被告，但是不知道又變成做卡拉ＯＫ。」
    、「土地是我父親向一名『阿義』買的，都沒有契約、權狀。」等語（見本院九
    十二年四月二日訊問筆錄），並有房屋租賃契約書二份在卷可佐，足見門牌號碼
    高雄縣大寮鄉○○○路七七六之一號鐵皮屋，係證人丁○於八十一、八十二年間
    建造後，於八十九年間出租予被告，而門牌號碼高雄縣大寮鄉○○○路七七六之
    二號鐵皮屋，係證人乙○○於八十八、八十九間建造後，於九十年間出租予被告
    ，是被告辯稱係向他人承租已建造完成之門牌號碼高雄縣大寮鄉○○○路七七六
    之一號及七七六之二號鐵皮屋之情，應堪採信。從而，被告目前雖有使用門牌號
    碼高雄縣大寮鄉○○○路七七六之一號及七七六之二號鐵皮屋之行為，然被告既
    係向他人承租已建造完成之前開鐵皮屋，並未自行加以增建，則於前開門牌號碼
    高雄縣大寮鄉○○○路七七六之一號及七七六之二號鐵皮屋建造完成時，竊佔行
    為即已完成，被告於他人竊佔行為完成後，繼續竊佔，乃狀態之繼續而非行為之
    繼續，揆諸前開裁判意旨，自不得遽以刑法竊佔罪相繩。此外，本院復查無其他
    積極證據足認被告確有公訴人所指之犯行，不能證明被告犯罪，依法應為無罪之
    諭知。
據上論斷，應依刑事訴訟法第三百零一條第一項前段，判決如主文。
本案經檢察官楊碧瑛到庭執行職務。
中      華      民      國    九十二    年      四      月     十五     日
                                  臺灣高雄地方法院刑事庭
                                      法  官    曾  淑  娟
右正本證明與原本無異。
如不服本判決，應於判決送達後十日內，向本院提出上訴狀。
                                      書記官    呂  怜  勳
中      華      民      國    九十二    年      四      月     十五     日


司法院資訊處製作；財團法人民間司法改革基金會備份。
